【裁判字號】    96,訴,1257
【裁判日期】    970128
【裁判案由】    毒品危害防制條例
【裁判全文】
臺灣士林地方法院刑事判決              96年度訴字第1257號
公  訴  人  臺灣士林地方法院檢察署檢察官
被      告  甲○○
                    （另案臺灣台北監獄士林分監執行中）
上列被告因毒品危害防制條例案件，經檢察官提起公訴（96年度
毒偵字第2277號），本院於訊問被告後，被告為有罪之陳述，經
裁定以簡式審判程序審理，並判決如下：
    主  文
甲○○施用第一級毒品，累犯，處有期徒刑壹年貳月。又施用第
二級毒品，累犯，處有期徒刑拾月，扣案之安非他命（驗餘淨重
零點貳參零伍公克）沒收銷燬，扣案之包裝安非他命用之包裝袋
壹個、過濾水瓶壹個、燈泡管貳個、酒精燈壹個均沒收。應執行
有期徒刑壹年捌月，扣案之安非他命（驗餘淨重零點貳參零伍公
克）沒收銷燬，扣案之包裝安非他命用之包裝袋壹個、過濾水瓶
壹個、燈泡管貳個、酒精燈壹個均沒收。
    事  實
一、甲○○前因施用毒品案件，經法院裁定送觀察、勒戒及強制
    戒治後，於民國（下同）90年2 月5 日強制戒治期滿執行完
    畢，經台灣士林地方法院檢察署檢察官於90年5 月15日以90
    年度戒毒偵字第49號不起訴處分確定。復於前案強制戒治執
    行完畢釋放後5 年內，再於93年間因施用第1 級毒品海洛因
    案件，由同署檢察官以93年度毒偵字第1315、1329號提起公
    訴，經本院以93年度訴字第751 號判決處有期徒刑1 年確定
    ；又於94年間再犯施用毒品案件，經同法院以94年度訴字第
    624 號判決處有期徒刑8 月確定，2 案經定執行刑為1 年6
    月，於95年12月29日縮刑執行完畢（構成累犯）。更於96年
    5 月間因施用毒品案件，經本院以96年度訴字第574 號判決
    處有期徒刑1 年2 月，減為有期徒刑7 月，於96年10月22日
    確定（尚未執行）。詎甲○○猶不知悔改，復基於施用第1
    級毒品海洛因之犯意，於96年10月4 日上午8 時許，在台北
    市大同區○○○路165 號7 樓之14租屋處，以案外人林量豊
    之針筒施用第1 級毒品海洛因。甲○○另基於施用第2 級毒
    品安非他命之犯意，於96年10月4 日中午，在上址以其所有
    之過濾水瓶、燈泡管、酒精燈等物，施用第2 級毒品安非他
    命。嗣於同日下午4 時40分許，為警持搜索票至上址搜索查
    獲，並扣得安非他命1 包（驗餘淨重0.2305公克）與上開過
    濾水瓶1 個、燈泡管2 個、酒精燈1 個等物。
二、案經臺北市政府警察局大同分局移送臺灣士林地方法院檢察
    署檢察官偵查起訴。
    理  由
一、上揭犯罪事實，業據被告甲○○於本院審理中坦承不諱，且
    被告於96年10月4 日為警查獲後所採集之尿液，經送臺灣尖
    端先進生技醫藥股份有限公司以氣相層析/ 質譜儀法檢驗結
    果，呈鴉片類及安非他命類陽性反應，有上開公司96年10月
    19日濫用藥物檢驗報告附卷可稽（見偵查卷第104 頁），復
    有上開安非他命、及施用安非他命工具過濾水瓶、燈泡管、
    酒精燈等扣案足資佐證，該包安非他命經送鑑定，確實檢出
    甲基安非他命成分，有交通部民用航空局航藥鑑字第096175
    6 號航空醫務中心毒品鑑定書1 份在卷可憑（見偵查卷第93
    頁），堪認被告之自白與事實相符，足以採信。
二、按92年7 月9 日修正公布，並於93年1 月9 日施行之毒品危
    害防制條例刪除2 犯及3 犯之規定，一改修法前繁雜之處遇
    程序，僅將施用毒品者簡化區分為初犯、再犯，並認施用毒
    品者係屬病患性犯人，以觀察、勒戒戒除其身癮，並以強制
    戒治去除其心癮。經觀察、勒戒或強制戒治執行完畢釋放後
    ，若係5 年後再犯該條例第10條施用毒品罪者，與同條例第
    20條第1 項、第2 項關於「初犯」之處理方式相同，檢察官
    應先聲請法院裁定令被告入勒戒處所觀察、勒戒，並視有無
    繼續施用毒品傾向，決定應予釋放、為不起訴之處分，或應
    聲請法院裁定令入勒戒處所強制戒治；若係5 年內「再犯」
    同條例第10條施用毒品罪者，依同條例第23條第2 項規定，
    檢察官則應依法追訴。觀諸該條例第20條第3 項之修正理由
    ：「觀察、勒戒或強制戒治5 年後再犯者，顯見前所實施之
    觀察、勒戒或強制戒治已足以遮斷其施用毒品之癮，為期自
    新及協助其戒除毒癮，對此5 年後再犯者，爰明定仍適用初
    犯之規定，先經觀察、勒戒、強制戒治之程序。」及同條例
    第23條第2 項之修正理由：「為配合簡化施用毒品犯之刑事
    處遇程序，並鑑於經觀察、勒戒或強制戒治執行完畢釋放後
    5 年內再犯者，其再犯率甚高，原據以實施之觀察、勒戒及
    強制戒治既已無法收其實效，自應施以刑事處遇」，顯然如
    施用毒品者係前經觀察、勒戒或強制戒治等治療程序執行完
    畢5 年後，始再施用毒品之「初犯」，因前所執行之觀察、
    勒戒或強制戒治已足收戒除毒癮之效，自應重新執行觀察、
    勒戒或強制戒治等治療程序，並於治療程序執行完畢後，由
    檢察官為不起訴處分，毋庸對之追訴處罰；反之，在「再犯
    」之情形，因其先前所為治療程序顯未能收戒斷毒癮之效，
    且考量施用毒品者之再犯率偏高，乃簡化其刑事處遇程序，
    而逕予追訴處罰，不再施以治療程序。參酌上開立法理由，
    修正毒品危害防制條例就施用毒品者，祇於「初犯」及「5
    年後再犯」二種情形，有其追訴條件之限制，即須於初犯經
    觀察、勒戒或強制戒治釋放後，5 年內均無施用毒品之行為
    ，始能認其前所實施之觀察、勒戒或強制戒治已足遮斷毒癮
    ，而得於5 年後再犯時，再予適用初犯之規定，重行觀察、
    勒戒等程序。倘5 年內已經再犯，被依法追訴處罰，縱其第
    3 次（或第3 次以上）施用毒品之時間在初犯釋放5 年以後
    ，即與「5 年後再犯」之情形有別，且因已於「5 年內再犯
    」，顯見其再犯率甚高，原實施觀察、勒戒或強制戒治，已
    無法收其實效，而無5 年戒斷期之存在，自無再經觀察、勒
    戒及強制戒治之必要，即應依該條例第10條處罰，始符新法
    修正之本旨，最高法院95年度臺非字第59號、第65號判決意
    旨可資參照。被告前因施用毒品案件，經觀察、勒戒及強制
    戒治，於釋放後5 年內，復因施用毒品經判刑均詳如事實欄
    所載，有臺灣高等法院被告前案紀錄表1 份在卷足參，是被
    告本案施用第一、二級毒品之犯行，雖距其於90年5 月15日
    強制戒治執行完畢已逾5 年，惟被告於該次強制戒治執行完
    畢後5 年內，既又於93、94年間各再犯施用毒品之罪，且經
    法院判處罪刑確定，揆諸前揭說明，被告本案施用第一、二
    級毒品之犯行，既非初犯，亦與毒品危害防制條例第20條第
    3 項所稱之「5 年後再犯」有別，即應依法訴追審理。從而
    ，本案事證明確，被告施用第一級毒品海洛因、及第二級毒
    品安非他命之犯行，堪以認定，應依法論科。
三、核被告所為，係犯毒品危害防制條例第10條第1 項、第2項
    之施用第一級、第二級毒品罪級。被告因施用第一級毒品海
    洛因、第二級毒品安非他命而分別持有第一級毒品海洛因、
    第二級毒品安非他命，其持有之低度行為分別為施用之高度
    行為所吸收，均不另論罪。被告係將海洛因及安非他命分別
    施用，海洛因係以針筒施打，安非他命係經燒烤後吸食煙霧
    等情，業據其供承明確，是其所犯上開施用第一級毒品罪及
    施用第二級毒品罪，犯意各別，行為互殊，應予分論併罰。
    再被告有事實欄所載前案犯罪科刑並執行完畢之情形，有臺
    灣高等法院被告全國前案紀錄表1 份在卷可查，其受有期徒
    刑執行完畢後，5 年內故意再犯有期徒刑以上之本罪，均為
    累犯，均應依刑法第47 條 第1 項之規定加重其刑。爰審酌
    被告曾因施用毒品犯行，經觀察、勒戒及強制戒治後，仍未
    能杜絕毒品之誘惑，數度因施用毒品犯行經臺灣高等法院判
    刑確定，復不思悛悔，而再次施用第一級、第二級毒品，顯
    現其意志不堅，不能戒絕毒品，惟念其犯罪後坦承犯行，態
    度尚稱良好等一切情狀，分別量處如主文所示之刑，並定其
    應執行刑。扣案之第二級毒品安非他命1 包內之第二級毒品
    安非他命（驗餘淨重0.2305公克），係查獲之毒品，不問屬
    於犯人與否，應依毒品危害防制條例第18條第1 項前段之規
    定宣告沒收銷燬。至盛裝上開第二級毒品安非他命之包裝袋
    1 個，及扣案之過濾水瓶1 個、燈泡管2 個、酒精燈1 個均
    為被告所有，包裝袋供持有第二級毒品安非他命之包裝工具
    ，其餘則係供施用安非他命，業據被告供明在卷，以上既屬
    供被告犯本案施用毒品犯行所用之物，爰依刑法第38條第1
    項第2 款規定，併予宣告沒收。
據上論斷，依刑事訴訟法第273 條之1 第1 項、第299 條第1 項
前段，毒品危害防制條例第10條第1 項、第2 項、第18條第1 項
前段，刑法第11條、第47條第1 項、第51條第5 款、第38條第1
項第2 款，判決如主文。
本案經檢察官吳維雅到庭執行職務
中    華    民    國    97    年    1     月    28    日
                  刑事第四庭法  官  趙文卿
以上正本證明與原本無異。
如不服本判決，應於收受送達後10日內向本院提出上訴書狀，其
未敘述上訴之理由者並得於提起上訴後20日內向本院補提理由書
（均須按他造當事人之人數附繕本）。
                            書記官  夏珍珍
中    華    民    國    97    年    1     月    28    日


司法院資訊處製作；財團法人民間司法改革基金會備份。
